【裁判字號】    89,訴,793
【裁判日期】    900420
【裁判案由】    侵權行為損害賠償
【裁判全文】
臺灣彰化地方法院民事判決  八十九年度訴字第七九三號
    原      告  乙○○
    法定代理人  甲○○
    訴訟代理人  丙○○
    被      告  丁○○
右當事人間請求侵權行為損害賠償事件，本院判決如左：
    主      文
被告應給付原告新臺幣壹佰壹拾參萬陸仟參佰伍拾肆元及自民國八十九年七月二十二
日日起至清償日止按週年利率百分之五計算之利息。
原告其餘之訴駁回。
訴訟費用由被告負擔十分之四，餘由原告負擔。
本判決第一、三項於原告以新臺幣參拾柒萬捌仟元供擔保後得假執行。
原告其餘假執行之聲請駁回。
    事      實
甲、原告方面：
一、聲明：（一）被告應給付原告新臺幣（下同）五百七十二萬零一百九十八元。（
    二）訴訟費用由被告負擔。（三）願供擔保請求宣告假執行。
二、陳述：
  （一）被告於八十七年七月十六日晚上八時三十分許，駕駛ＰＶ－四九一九號自小
        客車，沿彰化縣埤頭鄉○○路由北往南行駛，行經該路與水江路口，應注意
        車前狀況、且於郊外道路行駛時速不得超過六十公里，依當時情形並無不能
        注意之情形，竟疏未注意，猶以時速七十公里之速度超速行駛，致撞及由東
        往西轉彎即將完成之原告所騎ＫＸＫ－七一一號機車，造成原告人車倒地，
        因而受有腦挫傷併腦血腫、右顴股骨折、右足截肢、右脛股粉碎性骨折、左
        耳皮下血腫、失去行動、語言能力之重大傷害，至今仍未痊癒，終身全賴他
        人照料，並經聲請宣告禁治產。
  （二）原告受傷而造成左列損害：
    （１）醫藥費部分：原告經送彰化基督教醫院、沙鹿童綜合醫院等處醫治，共計
          支出醫藥費用共五十二萬三千八百六十四元，醫院門診收費收據二萬五千
          八百五十一元，藥材費用五萬三千一百零五元，腦藥七十九萬二千九百五
          十元。
    （２）住院看護費部分：原告自受傷時起至八十八年五月二十八日止，已支出看
          護費用二十三萬四千零九十四元。
    （３）增加生活上需要部分：原告日常起居以至大小便須人照顧，須支出看護費
          用，原告係三十一年五月十七日生，依七十三年台灣地區男性平均餘命表
          計算，尚有平均餘命二０．五三年，以僱用菲、泰籍勞工在家看護之費用
          計算，泰傭每月之薪資一萬五千八百四十元，每月四個星期日之加班費，
          每次五百二十八元，繳交勞委會之保證金，即二個月基本工資，每月一萬
          五千八百四十元，外勞入境之就業安定費，監護工每月六百元，須為監護
          工加健保雇主負擔每月七百九十一元，須為監護工加三十萬元意外保險費
          用一年約五百五十元，入境後每半年須體檢，費用一千六百元，每年居留
          證費一千元，兩年契約期滿雇主須負擔回程機票費用約四千五百元，工作
          滿一年可有七日休假，若繼續工作之加班費每日五百二十八元，給付仲介
          公司代辦費二年二萬元等，即聘僱外籍監護工二年，實際應支付五十萬一
          千九百二十八元，平均每月需負擔二萬零九百十四元，一年係二十五萬零
          九百六十八元，以此金額計算，至原告餘命期滿止，並按霍夫曼氏計算法
          扣除中間利息，須增加支出三百五十四萬二千六百八十一元。
    （４）慰撫金部分：原告原為農會代表，辛苦一輩子，好不容易將孩子扶養長大
          ，正擬頤養天年，因受此傷害而終身殘廢，以致生不如死，所受精神刺激
          實難形容，爰請求精神上之賠償二百萬元。
  （三）總計原告所受上述損害為七百十五萬零二百四十八元，均為被告不法侵權行
        為所發生之損害，被告自應負賠償責任，而原告慮及本件肇事亦有過失，而
        請求上述金額百分之八十，即五百七十二萬零一百九十八元。
乙、被告方面：
一、聲明：（一）原告之訴及假執行之聲請均駁回。（二）訴訟費用由原告負擔。
二、陳述：
  （一）被告駕車途經上述地點時，剛與對向砂石車交會，突有原告機車自對向內側
        車道跨越雙黃線疾馳而至，被告無從預期，已盡注意義務，被告並無過失。
  （二）原告請求賠償之金額均有未當，且車禍發生當晚，交付原告家屬八千元，翌
        日又交付八千元，並購買兩天份共一萬二千元之草藥予原告服用，原告亦已
        領取第三人強制責任險理賠金一百二十萬元。
  （三）原告就本件肇事與有過失。
      理      由
一、原告主張被告因駕車過失致原告受有上述傷害之事實，業據提出診斷書、醫藥費
    收據、居家護理繳費單、看護費收據等件為證，並經台灣省彰化縣區車輛行車事
    故鑑定委員會、及國立交通大學鑑定結果，均認：「原告騎機車左轉彎未讓直行
    車先行為肇事主因，被告駕車行經閃光黃燈交岔路口未減速反超速行駛為肇事次
    因。」有各該鑑定意見書在卷可稽，被告雖否認對肇事具有過失，不足採信，堪
    信原告此部份之主張為真實。從而被告自應負侵權行為損害賠償之責。
三、至原告所受損害，茲就其請求分別審酌如下：
  （一）醫療費用部分：原告主張其受傷在彰化基督教醫院等處醫治，共計支出醫藥
        費用共五十二萬三千八百六十四元，醫院門診收費收據二萬五千八百五十一
        元，藥材費用五萬三千一百零五元，提出上述醫藥費收據、及估價單、收據
        、衛材代購單等件為證，惟按全民健康保險法第八十二條規定：保險對象因
        汽車交通事故，經本保險提供醫療給付者，本保險之保險人得向強制汽車責
        任保險之保險人代位請求該項給付。全民健康保險法為保險法之特別法，依
        特別法優於普通法之原則，上開八十二條之規定應優先於保險法第一百三十
        五條、第一百零三條之規定而為適用。從而全民健康保險之被保險人因汽車
        交通事故經全民健康保險提供醫療給付者，全民健康保險之保險人得向強制
        汽車責任保險之保險人代位請求該項給付。而依強制汽車責任保險法第三十
        條規定，於該範圍內，加害人或強制汽車責任保險之被保險人之受賠償額因
        得扣除而免除。從而全民健康保險之被保險人對於加害人之損害賠償請求權
        亦因而喪失（最高法院八十九年度台上字第二○一四號、八十九年度台上字
        第六一五號、八十八年度台上字第三五三號判決參照）。準此而言，本件請
        求關於因健保而非自付之醫療費用部分，不應准許，而依沙鹿童綜合醫院八
        十九年九月八日沙鹿童欽字第四九四號函所載，原告因本件車禍共花費自付
        額三百零二元（健保給付二十一萬三千七百五十八元），依財團法人彰化基
        督教醫院八十九年九月二十一日彰基事字第八九０九０八號函所載，原告因
        本件車禍在二林分院急診自付額三百元（健保給付六千五百六十二元），在
        總院治療之自付額四千八百二十元（健保給付二十八萬九千五百二十六元）
        ，住院自付額二千七百五十四元（健保給付三萬五百六十二元），是原告在
        沙鹿童綜合醫院、財團法人彰化基督教醫院治療非健保之自付額共為八千一
        百七十六元，另依原告所提醫藥費收據中，其餘卓綜合醫院醫療費收據計一
        千七百二十一元（其中診斷書費用一百元及病患艾佛琳之收據四百三十一元
        已扣除）、台灣省立彰化醫院收據二百零七元、林家賢皮膚科診所（因久臥
        褥瘡）收據計九百元，此部份共計二千八百二十八元，全部醫藥費自付額合
        計一萬一千零四元，本院審酌該收據所列項目，及上述衛材收據、估價單等
        ，此部份醫藥費自付額一萬一千零四元及藥材費用五萬三千一百零五元，均
        屬必要費用，原告主張受有此部份損害六萬四千一百零九元自堪採信。至原
        告主張超過此部份之醫藥費用，因屬健保給付範圍、或證明書費用、或家屬
        膳食費，及原告主張支出腦藥七十九萬二千九百五十元部分，並非醫生處方
        或建議，均不能認為必要，不應准許。
  （二）住院看護費增加生活上支出部分：原告主張自受傷時起至八十八年五月二十
        八日止，已支出看護費用二十三萬四千零九十四元，提出居家護理繳費單、
        看護費收據為證，審酌原告受傷程度，此部份亦堪信為真實。
  （三）增加生活上支出部分：原告主張終身殘廢，日常生活須由他人照顧等情，依
        其上述受傷情形，此部份亦堪採信，惟原告主張以尚有平均餘命二０．五三
        年，而僱用外籍勞工在家看護之上述費用，平均每月需負擔二萬零九百十四
        元，一年係二十五萬零九百六十八元，以此金額計算，至原告餘命期滿止，
        並按霍夫曼氏計算法扣除中間利息，須增加支出三百五十四萬二千六百八十
        一元，亦提出聘僱監護工費用計算書為證，此部份亦堪信為真實。
  （四）非財產上之損害賠償部分：原告主張受有精神上損害二百萬元等情，本院斟
        酌原告受傷時年為五十六歲，擔任農會代表，尚有平均餘命二０．五三年，
        因受傷而致終身生活起居均須仰賴他人，其精神上自感萬分痛苦，本院審酌
        兩造之身分、地位、經濟狀況，及原告傷害情形，認原告請求賠償慰撫金二
        百萬元，應屬相當。
四、綜上所述，原告得請求賠償之損害為醫藥費六萬四千一百零九元，已增加生活上
    支出之費用二十三萬四千零九十四元，尚待支出而得一次請求之增加生活上需要
    支出三百五十四萬二千六百八十一元，慰撫金二百萬元，合計五百八十四萬零八
    百八十四元，然依上述本件肇事情節及肇事鑑定結果，本院認原告就本件肇事應
    負十分之六之過失責任，被告應負十分之四之過失責任，依過失相抵原則，原告
    得請求之損害金額為二百三十三萬六千三百五十四元（元以下四捨五入），又按
    強制汽車責任保險法第三十條規定：「保險人依本法規定給付之保險金，視為加
    害人或被保險人損害賠償金額之一部分；加害人或被保險人受賠償請求時，得扣
    除之。」而原告因本件汽車車禍事故已依該法受領賠償一百二十萬元，此據兩造
    自認，被告主張此部份理賠金應自原告請求金額中扣除，足堪採納，其扣除結果
    ，原告得請求之損害金額為一百一十三萬六千三百五十四元，另被告主張曾交付
    原告二次八千元等語，經原告否認，被告復未舉證證明之，被告此部份抗辯難以
    採信，又被告抗辯曾交付二天份一萬二千元草藥部分，因原告此部份腦藥支出之
    請求不應准許，被告此部份抗辯於本院之認定即無影響。從而，原告請求被告賠
    償損害，在上述一百一十三萬六千三百五十四元金額範圍內，及起訴狀繕本送達
    翌日即八十九年七月二十二日起至清償日止，按週年利率百分之五計算法定遲延
    利息，洵屬正當，應予准許。逾此部分所為之請求，即無依據，應予駁回。
五、原告陳明願供擔保聲請宣告假執行，核無不合，爰酌定相當擔保金額宣告之。其
    餘假執行之聲請，因訴之駁回而失其依據，不予准許。
據上論結：本件原告之訴為一部有理由，一部無理由，依民事訴訟法第七十九條但書
、第三百九十條第二項，判決如主文。
中      華      民      國    九十    年      四      月     二十       日
                                  台灣彰化地方法院民事第二庭
~B法      官  余仕明
右為正本係照原本作成。
如不服本判決，應於判決送達後二十日內向本院提出上訴狀。
~B法院書記官  楊美芳
中      華      民      國    九十    年      四      月     二十四    日


司法院資訊處製作；財團法人民間司法改革基金會備份。
